【裁判字號】    92,易,102
【裁判日期】    920516
【裁判案由】    竊盜
【裁判全文】
臺灣新竹地方法院刑事判決                          九十二年度易字第一二號
    公  訴  人  臺灣新竹地方法院檢察署檢察官
    被      告  甲○○
右列被告因竊盜案件，經檢察官提起公訴（九十一年度偵字第六七一三號），本院判
決如左：
    主      文
甲○○意圖為自己不法之所有，而侵占離本人所持有之物，處罰金肆仟元，如易服勞
役，以參佰元折算壹日。
    事      實
一、甲○○前於民國八十八年間，因違反毒品危害防制條例案件，經本院判處有期徒
    刑四月確定，甫於九十年七月十二日執行完畢。仍不知悔改，於九十一年十一月
    十三日凌晨一、二時許，在新竹市○區○道五交流道往市區○○○○○道處，拾
    獲名人電腦有限公司所有，現由乙○○管領使用而離本人所持有之車號ＥＹ─六
    九六七號車牌二面（該車牌係於九十一年十月三十日中午十二時許，在新竹市○
    ○○路旁遭竊）。旋意圖為自己不法所有，予以侵占入己，並將之懸掛於其因交
    通違規經警查扣車牌之車號Ｒ三─五九六三號自小客車上。嗣於九十一年十一月
    二十日晚上九時許，為警在新竹市○○路一二一號前查獲，始知上情。
二、案經新竹市警察局第二分局報請臺灣新竹地方法院檢察署檢察官偵查起訴。
    理      由
一、訊據被告堅詞否認有何侵占犯行，辯稱：其所駕駛之自小客車車燈為新型白色大
    燈，當日行經該處發覺人行道上有反光，故將該車牌撿起，其以為是報銷之車牌
    云云。
二、經查：
（一）名人電腦有限公司所有、乙○○管領使用之車號ＥＹ─六九六七號車排二面，
      係於九十一年十月三十日中午十二時，在新竹市○○○路旁失竊之事實，業經
      被害人乙○○於警、偵訊及本院審理時指訴明白及一致（參偵查卷第七、八、
      二八、二九頁及本院九十二年三月十一日之審理筆錄），復有車輛竊盜、車牌
      失竊資料個別查詢報表─查詢車輛認可資料、贓證物品認領保管收據及車牌照
      片附卷可考（參偵查卷第十、十一、十三頁）。
（二）次查，被告於本院調查時自承：「（對起訴書之犯罪事實有何意見？）我是從
      竹北上中山高速公路接公道五交流道，在其旁的京元電子公司附近人行道上撿
      到的，時間忘記了，是凌晨，因為我車燈大燈是白色的，看到路上有閃光，而
      且我車子沒有大牌，所以就拿起來，可是我沒有馬上掛在車上，因為我擔心有
      問題。（你撿到車牌時有無起疑？）我看到是台北牌，知道可能是贓物。（車
      牌就是如此新的？並提示照片）是的。撿到就是如此，我沒有洗。」（參本院
      九十二年二月十九日之訊問筆錄）等語。是被告於拾獲該車牌時，主觀上既有
      所存疑，且參諸其拾獲之車牌外觀清潔並無破舊之跡，衡諸情理，應非報銷車
      輛之車牌，況報銷車牌均交由監理機關統一管理銷毀等客觀情形，被告於拾獲
      車牌之初始，應對該車牌係屬有人所有而係離本人所持有之物所有知悉。
（三）末查，雖被告上開辯稱係因其所駕駛之車輛安裝新型白色大燈，所以行經之處
      ，照明清楚，始會發現人行道上有反光，進而拾獲該車牌等情，然此部分顯與
      行車之駕駛人因注意車前狀況，本不致注意人行道上之物等常情不符，惟持有
      前該車牌之原因本不一而足，尚難僅憑其持有該失竊車牌，即達到形成被告確
      有行竊上開財物之確信程度，本諸「罪證有疑，利歸被告」之證據法則，尚難
      認被告有何竊盜犯行。
二、核被告所為，係犯刑法第三百三十七條之侵占離本人持有之物罪。公訴人以被告
    所為，係犯同法第三百二十條第一項竊盜罪，惟本案被害人之車牌，並無其他積
    極證據，證明係為被告所竊，自不能以推測或擬制之方法，即認被告有竊盜犯行
    ，是該車牌應僅係脫離他人持有，自應論以侵占離本人持有之物罪。再按犯罪實
    乃侵害法益之行為，犯罪事實自屬侵害性之社會事實，亦即刑法加以定型化之構
    成要件事實，又刑事訴訟法第三百條之變更起訴法條，必以犯罪事實同一性為基
    礎，又所謂「同一性」，應以侵害性行為之內容是否雷同，犯罪構成要件是否具
    有共通性為準，若二罪名之構成要件具有相當程度之吻合而無罪質之差異時，即
    可謂具有同一性。「侵占離本人持有之物罪」之行為人，對該物並未先具有委任
    管理等持有之關係，此與其他類型之侵占罪不同，而與「竊盜罪」相同，且所謂
    「侵占」與「竊盜」，俱以不法手段占有領得財物，其客觀構成要件之主要事實
    雷同，二罪復同以為自己或第三人不法之所有為主觀要件，同以他人之財物為客
    體，同為侵害財產法益之犯罪，罪質尚無差異，應認為具有同一性，最高法院八
    十六年度臺非字第一八七號判決可資參照，從而自得變更起訴書所引刑法第三百
    二十條第一項竊盜罪法條，為同法第三百三十七條侵占離本人持有之物罪。爰審
    酌被告前於八十八年間，因違反毒品危害防制條例案件，經本院判處有期徒刑四
    月確定，甫於九十年七月十二日執行完畢，已有刑案紀錄，倖本件犯罪最高本刑
    未達有期徒刑，乃不構成累犯，但仍足見其素行非佳，有被告之臺灣高等法院被
    告全國前案紀錄表可據，且被告因一己之私，侵占被害人財物，本案被害人所受
    之損失及被告犯後未具悔意等一切情狀，量處被告如主文所示之刑，並諭知易服
    勞役之折算標準，以示懲儆。
據上論斷，應依刑事訴訟法第二百九十九條第一項前段、第三百條，刑法第三百三十
七條、第四十二條第二項，罰金罰鍰提高標準條例第一條前段、第二條，判決如主文
。
案經檢察官邱朝智到庭執行職務。
中      華      民      國    九十二    年      五      月     十六     日
                                        臺灣新竹地方法院刑事第一庭
                                            法  官    彭  淑  苑
右正本證明與原本無異。
如不服本判決，應於送達後十日內向本院提出上訴狀。
                                            書記官    饒  興  蘭
中      華      民      國  九十二    年      五      月     十六     日
附錄：本案論罪科刑法條全文
中華民國刑法第三百三十七條(侵占遺失物罪)
意圖為自己或第三人不法之所有，而侵占遺失物、漂流物或其他離本人所持有之物者
，處五百元以下罰金。


司法院資訊處製作；財團法人民間司法改革基金會備份。
